【裁判字號】    96,上訴,5260
【裁判日期】    970215
【裁判案由】    搶奪
【裁判全文】
臺灣高等法院刑事判決                96年度上訴字第5260號
上  訴  人
即  被  告  辛○○
                    現於臺灣桃園女子戒治所
選任辯護人  許佳雯律師
上列上訴人因搶奪案件，不服臺灣宜蘭地方法院96年度訴字第10
9號，中華民國96年10月17日第一審判決（起訴案號：臺灣宜蘭
地方法院檢察署96年度偵字第292號），提起上訴，本院判決如
下：
    主  文
原判決撤銷。
辛○○共同意圖為自己不法之所有，攜帶兇器，而搶奪他人之動
產，處有期徒刑貳年陸月，扣案榔頭壹支沒收。
    事  實
一、辛○○及其男友庚○○（業經原審判處有期徒刑四年確定）
    ，共同基於意圖為自己不法所有之搶奪暨毀損犯意聯絡，於
    96年1月7日晚間8時許，由庚○○駕駛車牌號碼6609-EW號自
    用小客車（所有人為辛○○之母己○○），搭載辛○○至宜
    蘭縣礁溪地區閒逛，搜尋犯案對象，途中庚○○下車至宜蘭
    縣礁溪鄉○○路○段123號乙○○○○○○，以新臺幣（下同
    ）100元購買客觀上足供凶器使用之榔頭一把，置於其橘黃
    色絨布大衣之左側口袋，上車後繼續在礁溪地區閒逛並物色
    銀樓，嗣於是日晚間8時40分許，車行至宜蘭縣礁溪鄉○○
    路○段114號丙○○○○○○○前，即推由庚○○下手行搶，
    辛○○駕車接應之行為分擔模式，改由辛○○駕車沿中山路
    直行後右轉至大忠路停等，庚○○則頭戴口罩，右手戴手套
    ，持上開客觀上足供凶器使用之榔頭一把，步行至丙○○○○○○○前，趁女老闆戊○○不注意而未加防備之際，持榔
    頭敲破展示櫃玻璃，損壞他人之物，隨即徒手奪取展示櫃內
    之金項鍊、金戒指共18只，得手後立即往外跑，榔頭則遺留
    現場，足生損害於戊○○，戊○○見狀大喊搶劫，並追出店
    外，庚○○則往中山路與大忠路口方向奔跑，隨即搭乘在大
    忠路上等候，由辛○○駕駛之自用小客車，而後往宜蘭市方
    向逃逸，二人於宜蘭市○○路○段「夏威夷汽車旅館」稍事
    休息後，即於是日晚間返回台北，藏匿在臺北市○○區○○
    路28巷11號「嘉榮旅社」605號房，並於是日晚間11時30分
    許，至臺北市○○○路309號丁○○○○○，以辛○○之名
    義變賣部分金飾，得款7萬8,160元，嗣於18日某時，再度前
    往上開丁○○○○○，仍由辛○○出面變賣部分金飾，得款
    10萬5,640元。嗣於18日下午4時許，庚○○至臺北縣三重市
    ○○路○段150號甲○○○○○變賣金項鍊3條，得款12萬6,5
    20元，以上所得款項即用以支應其二人購買毒品施用及生活
    費用。警方循線於96年1月9日上午10時48分許，在臺北市○○區○○路70號前，拘提庚○○、辛○○，於庚○○之背包
    內查扣海洛因、安非他命各1包，注射針筒4支、吸食鏟管1
    支、提撥器1支及塑膠軟管1條（所涉施用毒品罪嫌，檢察官
    另行偵辦）；於庚○○、辛○○身上扣得變賣金飾所得17萬
    700元（業經原審發還被害人）、自丙○○○○○○○搶得
    之金項鍊2條及金戒指2枚。而上開作案用口罩、手套則於逃
    逸時，於不詳地點丟棄而滅失。
二、案經戊○○訴由宜蘭縣警察局礁溪分局報請臺灣宜蘭地方法
    院檢察署檢察官偵查起訴。
    理  由
一、有關證人即共犯庚○○，證人即被害人戊○○，證人即利春
    銀樓負責人李麗華，證人即明發燃料行店員游阿秋，證人即
    錦宏銀樓負責人高佳華，證人即車號6609-EW自用小客車車
    主己○○等之警詢證詞，被告及辯護人均不爭執其證據能力
    （本院卷第五七頁背面，第六七頁背面），本院審酌該等筆
    錄製作之情況，並無違法取供等情形，因認依刑事訴訟法第
    一百五十九條之五規定，均有證據能力，合先敘明。
二、訊據上訴人即被告辛○○固不諱言：於上開時地開車搭載庚○○離開現場，並於事後變賣金飾花用等情，惟否認共同搶
    奪，辯稱：當時不知道庚○○要搶銀樓，庚○○只說要去買
    東西，要伊開車到前面等，過了不久，庚○○匆忙上車，要
    伊趕快開車，伊雖有疑問，但庚○○要伊不要多問，伊就沒
    有再問，直到回台北的路上才知道庚○○去搶銀樓。伊至多
    僅係幫助等語，辯護人亦辯稱：被告僅係提供庚○○助力，
    應係幫助犯，非共犯等語，經查：
（一）有關共犯庚○○於上開時地，先購買榔頭，而後改由被告
      駕車，並於右轉至大忠路停等，庚○○則頭戴口罩，右手
      戴手套，步行至丙○○○○○○○，以榔頭擊破展示櫃玻
      璃，徒手奪取展示櫃內之金項鍊、金戒指共18只得手，榔
      頭遺留現場，旋往中山路與大忠路口方向奔跑，並搭乘在
      大忠路上等候，由辛○○駕駛之自用小客車，往宜蘭市方
      向逃逸，至宜蘭市○○路○段「夏威夷汽車旅館」稍事休
      息，復往臺北市○○區○○路28巷11號「嘉榮旅社」605
      號房藏匿，並於是日晚間11時30分許，至臺北市○○○路
      309號之丁○○○○○，以辛○○之名義變賣部分金飾，
      得款7萬8,160元，嗣於18日某時，再度前往上開丁○○○○○，仍由辛○○出面變賣部分金飾，得款10萬5,640元
      ，時至18日下午4時許，則由庚○○出面在臺北縣三重市
      ○○路○段150號之甲○○○○○變賣金項鍊3條，得款12
      萬6,520元，所得款項用以支應2人購買毒品施用之開銷及
      生活費用，嗣於96年1月9日上午10時48分許，在臺北市○○區○○路70號前，為警拘提庚○○、辛○○到案，並於
      庚○○、辛○○身上扣得變賣金飾所得17萬700元、自丙○○○○○○○搶得之金項鍊2條及金戒指2枚等情，業據
      證人即共犯庚○○於警詢、偵訊、原審證述在卷（警卷第
      五至七頁，偵卷第三三頁，原審卷第一三五至一三六頁，
      第一三八頁），核與證人即被害人戊○○（警卷第二一至
      二四頁；偵卷第三一至三二頁，原審卷第一三二頁），證
      人即利春銀樓負責人李麗華（警卷第二八至三十頁），證
      人即明發燃料行負責人游阿秋（警卷第二五至二七頁；偵
      卷第七三至七四頁），證人即錦宏銀樓負責人高佳華（偵
      卷第四一至四二頁），證人即車號6609-EW自用小客車車
      主己○○（偵卷第四五至四六頁）等，於警詢或偵訊、原
      審證述大致相符，並有贓物認領保管單（警卷第四一頁）
      、、夏威夷汽車旅館有限公司旅客住宿資料（警卷第四三
      頁）、甲○○○○○金飾買入登記簿（警卷第四七頁）、
      大忠路監視攝影照片七張（警卷第四九、五十、五二至五
      三頁）、現場照片（警卷第六一至七八頁）、丁○○○○○收購舊金單（偵卷第四三頁）、及榔頭一把扣案可參，
      並經原審勘驗現場及案發地即大忠路監視攝影光碟，有勘
      驗筆錄及照片附卷可參（原審卷第五五至五六頁，六四頁
      ，第六八至七三頁，七八至八六頁），此部分事實，堪予
      認定。
（二）被告及辯護人均辯稱：事先不知情，至多僅係幫助犯乙節
      ，證人即共犯庚○○亦附和稱：辛○○不知情等語，然觀
      諸：被告於警詢稱：與庚○○駕車在礁溪閒晃，途中庚○○說要買東西，買了一把榔頭回來，之後庚○○一直開
      車在繞，一邊看著路旁的店家，好像在尋找銀樓，他開車
      迴轉1、2次後，說要下車一下，並要伊將車開至前面路口
      等候，然後庚○○又走過來要伊右轉過去，伊就在右轉過
      去的路上等候，之後庚○○就慌慌張張跑過來，要伊趕快
      開車等語（警卷第十四至十五頁）；於偵訊稱：有看到庚○○買榔頭等語（偵卷第十五頁），參酌證人庚○○於
      警詢稱：聽到店內有人喊搶劫，乃立即逃離現場，跑到伊
      事先與辛○○約定之地點，搭乘辛○○駕駛之車輛往宜蘭
      方向逃逸等語（警卷第六頁）；於偵訊稱：因為丙○○○○○○○位處偏僻，伊下手前約物色7、8分鐘等語（偵卷
      第三三頁）；於原審證稱：辛○○知道伊買鐵鎚的事，伊
      搶奪後匆忙上車時臉還戴著口罩，伊告訴辛○○說有人要
      打伊，所以辛○○知道有人在追伊等語（原審卷第一三六
      頁、一四六至一四七頁），顯見：被告與庚○○二人於礁
      溪鄉○○路一帶反覆徘徊數次，並沿途物色銀樓，與單純
      之遊玩閒晃等情，炯不相同，而被告對庚○○物色銀樓之
      舉，若係不知緣由，豈不詢問？何以至此地物色銀樓？有
      何資力可購金飾？然被告對此均未曾提問，則其推說不知
      是要搶銀樓，顯違常情，不能輕信，再者，出外遊玩何需
      購買榔頭？雖被告辯稱：有問購買榔頭之用途，但庚○○
      要伊不要管那麼多等語（偵卷第十五頁），證人庚○○亦
      附和稱：她有問，我叫他不要問那麼多等語（原審卷第一
      三九頁），然則，被告與證人庚○○二人為同居男女朋友
      關係，業據其二人供述在卷，倘購買榔頭之用途，僅係一
      般日常生活事項，衡情當無刻意隱瞞之必要，豈會答稱：
      不要多問？是其二人上開說辭，有違生活經驗法則，亦難
      遽信，何況，參酌被告知悉並與證人庚○○二人尋覓銀樓
      ，又購買榔頭等情，自此客觀情狀，實難推說不知係要搶
      銀樓，復觀諸庚○○於中山路下車後，與被告係相約在
      大忠路上會合等情，業據證人庚○○於警詢稱：逃離現場
      ，跑到我事先與辛○○約定地點等語（警卷第六頁），核
      與被告於警詢稱：庚○○叫我將車輛駕駛到前面路口等他
      ，然後有走過來，要我左轉過去等語相符（警卷第十五頁
      ），堪予採認，倘庚○○僅係單純下車購物，衡諸常情，
      被告當於原地等候，當無須改由被告辛○○駕駛，駛離原
      處甚且右轉至大忠路口之必要，由此，益足認被告與證人
      庚○○事先對本件搶奪當有所謀議，而為準備逃離現場有
      所安排，雖被告於原審辯稱：自己把車子往前開，然後彎
      到大忠路上，沒有人要伊開進來，因為伊也不認識宜蘭的
      路等語（原審卷第六四、六九頁）；而證人庚○○亦附和
      稱：開車到中山路全國電子前下車，要辛○○開車到前面
      等，但沒有要辛○○右彎到大忠路上，辛○○沒有來過宜
      蘭，對礁溪的路不熟，不知道辛○○為何會右彎至大忠路
      等語（原審卷第一三六頁、一三八至一四○頁，一四六頁
      ）然與上開證據不符，已難輕信，何況，被告既對宜蘭路
      況不熟，倘其二人未事先約定，被告何能逕自將車輛右轉
      至大忠路，如此，豈非讓庚○○找不到車子？已有違常情
      ，且原審現場勘驗筆錄所載，被告在大忠路上停等之位置
      距離中山路口約18.7公尺等情（原審卷第六九頁），顯已
      超出證人庚○○視線可及之範圍，倘其二人未事先約定，
      則證人庚○○何以能在有人追趕之慌亂情況下，迅速找到
      被告駕駛之車輛而逃逸？由此，益足認：被告在大忠路上
      停等之舉，無非其二人事前商議，欲藉此規避路人立即查
      知其搶奪犯行，並防免追趕之人或路人於中山路上，記下
      接應車輛之車牌號碼。再者，證人庚○○證稱：上車時，
      口罩還戴在臉上等語（原審卷第一四六至一四七頁），佐
      以證人戊○○於原審證稱：在追庚○○的時候有喊搶劫，
      且喊的很大聲，車子開走了，伊還一直追，如果開車的人
      不知道是搶劫，應該會將車子停下來等語（原審卷第一三
      三頁），倘被告所知係單純之購物，而無接應意思，衡情
      對於庚○○戴口罩，遭人追趕之情況，當詳加追問，並停
      車理清問題，然被告卻逕自駛離，亦違情理，綜上，被告
      知曉與庚○○在礁溪中山路反覆徘徊，係為搜尋犯案銀樓
      對象，且知悉庚○○購買榔頭之事實，又與之約定接應地
      點，事發後，接應逃離現場及變賣金飾朋分花用等情，堪
      認：被告雖未下手實行搶奪之構成要件行為，然與庚○○
      就本件犯罪，有所謀議，分工參與犯罪之實施，合力實現
      構成要件行為，顯係以自己犯罪之意思，參與構成要件以
      外之行為，仍無解於共同正犯之成立，所謂參與構成要件
      以外之行為，係指非直接構成犯罪事實之內容，但足以助
      成其所欲實現之犯罪事實發生之行為而言（最高法院九十
      四年台上字第三九七二號判決意旨參照），是辯護人及被
      告辯稱：僅係幫助犯，事前不知等語，均不足採。
（三）被告與共犯作案用之榔頭，頭部為鐵質，質地堅硬，有照
      片附卷可參（警卷第五五頁），於客觀上，自得為凶器使
      用，附此敘明。
綜上，被告所辯，不足採信，本件事證明確，被告犯行，洵堪認
定。
三、核被告所為，係犯刑法第三百二十六條第一項之攜帶凶器搶
    奪罪及同法第三百五十四條毀損罪。被告雖未親自參與上
    開犯行之構成要件，惟事前參與謀議，事後提供逃逸助力，
    並參與分贓，為共同正犯。所犯上開二罪，有局部重合之
    行為單數關係，為想像競合犯，應從一重之攜帶凶器搶奪罪
    處斷。起訴書論罪法條，固漏引毀損罪，惟起訴事實，已
    載有此部分情節（起訴書第二頁），且告訴人戊○○亦表示
    告訴之意（警卷第二四頁背面、偵卷第三二頁），是此部分
    ，自在起訴範圍內，本院自得審究。
四、原審以事證明確，予以論罪科刑，固非無見，惟被告已與被
    害人達成民事和解，且被害人亦發函表達原諒被告之意等，
    有和解書暨信函附卷可參（本院卷第七六至七八頁），而此
    等事由，為刑法第五十七條規定之量刑審酌因素，原審未及
    審酌，尚有未洽，被告上訴否認犯行部分，固無理由，惟其
    認原審量刑未及審酌和解事宜，而量刑過重乙節，尚非無據
    ，原判決有上述可議之處，即屬不能維持，應由本院撤銷改
    判。爰審酌搶奪商家，對社會治安之危害不可謂輕微，被告
    參與本案程度，尚非居於主導之角色、及其高職肄業之智識
    程度、犯後與被害人達成和解、被害人願意原諒等一切情狀
    ，量處如主文第二項所示之刑。扣案榔頭一把係共犯庚○○
    購買，供本件犯罪所用之物，應依刑法第三十八條第一項第
    二款宣告沒收。至於未扣案之口罩及手套，雖係供犯罪所用
    之物，然共犯告庚○○稱已丟棄等語（原審卷第一四六頁）
    ，顯已滅失，而扣案之橘黃色絨布大衣、NIKE牌白色球鞋及
    深藍色牛仔七分褲雖係被告為搶奪犯行所穿著之衣物，然屬
    日常生活用品，扣案之郵政跨行匯款申請書與本件搶奪行為
    無涉，爰不另為沒收之諭知。扣案之現金17萬700元係被告
    變賣金飾所得，業經原審發還被害人（原審卷第一五九頁）
    ，附此敘明。
據上論斷，應依刑事訴訟法第三百六十九條第一項前段，第三百
六十四條，第二百九十九條，刑法第二十八條、第三百二十六條
第一項、第三百五十四條、第五十五條前段、第三十八條第一項
第二款，判決如主文。
本案經檢察官王壬貴到庭執行職務。
中    華    民    國    97    年    2     月    15    日
                  刑事第十八庭審判長法  官  溫耀源
                                    法  官  陳健順
                                    法  官  周政達
以上正本證明與原本無異。
如不服本判決，應於收受送達後十日內向本院提出上訴書狀，其
未敘述上訴之理由者並得於提起上訴後十日內向本院補提理由書
（均須按他造當事人之人數附繕本）。
                                    書記官  莊昭樹
中    華    民    國    97    年    2     月    15    日
附錄：本案論罪科刑法條全文
中華民國刑法第325條第1項
（普通搶奪罪）
意圖為自己或第三人不法之所有，而搶奪他人之動產者，處6月
以上5年以下有期徒刑。
中華民國刑法第326條第1項
（加重搶奪罪）
犯前條第1項之罪，而有第321條第1項各款情形之一者，處1年以
上7年以下有期徒刑。


司法院資訊處製作；財團法人民間司法改革基金會備份。
